【裁判字號】    97,消債更,15
【裁判日期】    970901
【裁判案由】    更生事件
【裁判全文】
臺灣臺南地方法院民事裁定            97年度消債更字第15號
聲  請  人
即  債務人  甲○○即吳俊輝）.
上列當事人聲請消費者債務清理事件，本院裁定如下：
    主  文
債務人甲○○（即吳俊輝）自民國九十七年九月一日下午四時起
開始更生程序。
    理  由
一、按債務人不能清償債務或有不能清償之虞，得依本條例所定
    更生或清算程序，清理其債務。債務人無擔保或無優先權之
    債務總額未逾新臺幣一千二百萬元者，於法院裁定開始清算
    程序或宣告破產前，得向法院聲請更生。法院開始更生程序
    之裁定，應載明其年、月、日、時，並即時發生效力，消費
    者債務清理條例第3 條、第42條第1 項、第45條第1 項分別
    定有明文。次按，債務人對於金融機構因消費借貸、自用住
    宅借款、信用卡或現金卡契約而負債務，在聲請更生或清算
    前，應提出債權人清冊，以書面向最大債權金融機構請求協
    商債務清償方案，並表明共同協商之意旨，債務人與金融機
    構協商成立者，不得聲請更生或清算，但因不可歸責於己之
    事由，致履行顯有重大困難者，不在此限，消費者債務清理
    條例第151 條第1 、5 項亦定有明文。
二、本件聲請意旨略以：聲請人即債務人甲○○（即吳俊輝）每
    月收入約57,583元，除薪資收入外，聲請人名下並無不動產
    或其他資產，而負債總額為新台幣（下同）4,422,946元，
    均係無擔保或無優先權之債務，負債顯然超過資產，已達不
    能清償債務或有不能清償之虞之程度。聲請人雖曾於民國95
    年12月21日依照中華民國銀行公會會員辦理消費金融案件無
    擔保債務協商機制與各債權銀行成立協商，約定自95年12月
    起，分94期，利率3.065%，於每月10日支付39,429元，至全
    部清償為止；然聲請人尚需扶養父親，而聲請人之弟亦失業
    多年，聲請人雖曾向同學、同事借貸，勉強籌措還款金額，
    惟在長年收支嚴重不平衡之情況下，以聲請人之家庭經濟狀
    況，聲請人實已無法維持最低基本生活，只好於依約繳納5
    期協商金額後毀諾，聲請人現無力繳納實有不可歸責於聲請
    人之事由，聲請人復未經法院裁定開始清算程序或宣告破產
    ，爰向本院聲請更生等語。
三、經查：聲請人96年每月平均薪資所得約57,583元，97年1 月
    至7 月之每月薪資所得約為45,328元，聲請人除薪資收入外
    ，並無其他財產，有財政部台灣省南區國稅局95年度綜合所
    得稅各類所得資料清單、本院稅務電子閘門財產所得調卷明
    細表附卷可參。又聲請人主張其無擔保或無優先權之債務總
    額未逾1,200萬元，而前曾於消費者債務清理條例施行前，
    與各債權銀行就無擔保債務成立協商，約定自95年12月起，
    按月償還39,429元，而聲請人係一般消費者，亦未從事營業
    之事實，業據其提出財產及收入狀況說明書、戶籍謄本、全
    戶之財政部臺灣省南區國稅局95及96年度綜合所得稅各類所
    得資料清單及財產歸屬資料清單、薪資通知單、借據影本、
    協商協議書及債務協商債權狀況表影本、財團法人金融聯合
    徵信中心當事人綜合信用報告影本、房屋租賃契約書等件為
    證，復經本院調取債務人之勞保、健保、集保資料及稅務電
    子閘門財產所得調件明細表在卷可稽，堪信為真實。然聲請
    人每月薪資收入約五萬餘元，而聲請人每月尚需負擔其父之
    扶養費用及房租費用，依臺灣省97年每月每人最低生活費係
    9,829元計算，以聲請人每月薪資收入扣除其最低生活費、
    其父親之扶養費用及房租13,500元後，已不足支付其之前與
    各債權銀行就無擔保債務成立協商所約定每月應償還之
    39,429元。故聲請人主張長年入不敷出，生活陷入困境，係
    因不可歸責於己之事由，致履行上開協議顯有重大困難，堪
    予採信。
四、綜上所述，債務人僅係一般消費者，並未從事營業，其已達
    不能清償債務或有不能清償之虞之程度，其中無擔保或無優
    先權之債務，在1200萬元以下，之前雖與各債權銀行達成協
    議，但因不可歸責於己之事由，致履行上開協議顯有重大困
    難，且未經法院裁定開始清算程序或宣告破產，又查無消費
    者債務清理條例第6條第3項、第8條或第46條各款所定駁回
    更生聲請之事由存在，則債務人聲請更生，應屬有據，爰裁
    定如主文。
中    華    民    國    97    年    9    月    1    日
                  民事第二庭  法  官  李杭倫
上為正本係照原本作成。
本件不得抗告。
本裁定已於97年8月20日下午4時公告。
中    華    民    國    97    年    9    月    1    日
                              書記官  蔡曉


司法院資訊處製作；財團法人民間司法改革基金會備份。
